【裁判字號】    99,訴,1063
【裁判日期】    990927
【裁判案由】    違反毒品危害防制條例
【裁判全文】
臺灣彰化地方法院刑事判決              99年度訴字第1063號
公  訴  人  臺灣彰化地方法院檢察署檢察官
被      告  甲○○
上列被告因違反毒品危害防制條例案件，經檢察官提起公訴（99
年度毒偵字第1229號），本院以簡式審判程序判決如下：
    主    文
甲○○施用第一級毒品，累犯，處有期徒刑壹年。扣案第一級毒
品海洛因伍包（驗餘淨重合計肆點壹伍陸零公克）沒收銷燬之，
扣案針筒陸支、斜口鏟管伍支沒收之。
    犯罪事實
一、甲○○前於民國80年間因違反肅清煙毒條例及槍砲彈藥刀
    械管制條例等案件，經臺灣高等法院臺中分院以80年度上訴
    字第號判決判處有期徒刑2年6月、6月，應執行有期徒刑2年
    10月確定，入監執行後於82年7月14日假釋出監付保護管束
    ，後因撤銷假釋，應執行殘刑9月16日。83年間因違反肅
    清煙毒條例及麻醉藥品管理條例等案件，經臺灣高等法院臺
    中分院以83年度上訴字第650號判決判處有期徒刑3年4月、4
    月，應執行有期徒刑3年6月確定。復因違反肅清煙毒條例及
    麻醉藥品管理條例等案件，經臺灣高等法院臺中分院以84年
    度上訴字第3256號判決判處有期徒刑3年、4月，應執行有期
    徒刑3年2月確定。與前開殘刑接續執行後，於88年4月26日
    假釋出監付保護管束，後因撤銷假釋，應執行殘刑3年2月22
    日。89年間因施用毒品案件，經依法院裁定送入觀察勒戒
    處所觀察勒戒後，經評定認有繼續施用毒品傾向，再依法院
    裁定送入戒治處所施以強制戒治，於90年10月9日停止戒治
    處分出監接續執行前開殘刑，並於90年11月20日保護管束期
    滿戒治完畢，由臺灣彰化地方法院檢察署檢察官以90年度戒
    毒偵字第1786、1787、1788、1789、1790號為不起訴處分確
    定，後於93年11月30日縮刑期滿執行完畢。95年間因施用
    毒品等案件，經臺灣高等法院臺中分院以95年度上訴字第
    850號判決判處有期徒刑1年4月、10月，應執行有期徒刑2年
    確定，後並經該院以96年度聲減字第324號裁定減刑並定應
    執行刑為有期徒刑1年確定，入監執行後於96年8月24日縮刑
    期滿執行完畢。詎猶不知悔改，竟基於施用第一、二級毒品
    之犯意，於99年6月30日下午1時許，在其位於彰化縣社頭鄉
    ○○○街48號住處內，以將海洛因及甲基安非他命摻水再以
    注射針筒注射身體血管之方式，施用第一級毒品海洛因及第
    二級毒品甲基安非他命1次。嗣於同日下午4時50分許，先為
    警持本院核發之搜索票至其前開住處搜索，並扣得其所有手
    機1支（含門號0000000000號SIM卡1張）、安非他命吸食器1
    組、其所有供己施用之第一級毒品海洛因3包（驗餘淨重合
    計0.1960公克）及其所有供己施用毒品所用之針筒6支、斜
    口鏟管5支；復於同日晚間8時30分許，為警在其前開住處拘
    獲，並自其身上扣得其所有供己施用之第一級毒品海洛因2
    包（驗餘淨重合計3.96公克），後經警採其尿液送驗，結果
    並呈現海洛因代謝物之嗎啡、可待因及甲基安非他命代謝物
    甲基安非他命、安非他命陽性反應，而查悉上情。
二、案經彰化縣警察局鹿港分局報告臺灣彰化地方法院檢察署檢
    察官偵查起訴。
    理    由
一、本件被告甲○○所犯係死刑、無期徒刑、最輕本刑為3年以
    上有期徒刑以外之罪，其於準備程序中就被訴事實為有罪之
    陳述，經告知被告簡式審判程序之旨，並聽取公訴人及被告
    之意見後，本院合議庭認為適宜而裁定由受命法官獨任進行
    簡式審判程序，合先敘明。
二、訊據被告甲○○對於前開犯行均坦承不諱，且被告於上揭時
    地為警查獲後，經警採集其尿液送驗結果，確呈現海洛因代
    謝物之嗎啡、可待因及甲基安非他命代謝物之甲基安非他命
    、安非他命陽性反應，此有詮昕科技股份有限公司出具之濫
    用藥物尿液檢驗報告、彰化縣警察局鹿港分局代號與真實姓
    名對照表各1份在卷可稽（參99年度毒偵字第1229號偵查卷
    第33、50頁），又扣案之白色粉末3包及粉塊狀檢品2包經檢
    驗均含有第一級毒品海洛因成份，亦有行政院衛生署草屯療
    養院鑑定書及法務部調查局濫用藥物實驗室鑑定書各1份附
    卷可憑（參同上偵查卷第77、80頁）。此外，復有搜索扣押
    筆錄、扣押物品目錄表、照片及扣案之第一級毒品海洛因5
    包、針筒6支、斜口鏟管5支可資佐證（參同上偵查卷第28至
    29、34至35、47至48、69、72、76頁），足見被告自白確與
    事實相符，應可採信。另查，非法毒品有煙吸、注射或口服
    等不同施用方式，其施用方式及用藥組合，並無固定模式，
    不同吸毒族群及不同毒品種類，可能有不同的施用方式及組
    合，國內亦確有將海洛因及安非他命或甲基安非他命混用之
    案例，行政院衛生署管制藥品管理局94年3月22日管檢字第
    0940002773號函闡釋甚明。又被告前於80年間因違反肅清
    煙毒條例及槍砲彈藥刀械管制條例等案件，經臺灣高等法院
    臺中分院以80年度上訴字第號判決判處有期徒刑2年6月、6
    月，應執行有期徒刑2年10月確定，入監執行後於82年7月14
    日假釋出監付保護管束，後因撤銷假釋，應執行殘刑9月16
    日。83年間因違反肅清煙毒條例及麻醉藥品管理條例等案
    件，經臺灣高等法院臺中分院以83年度上訴字第650號判決
    判處有期徒刑3年4月、4月，應執行有期徒刑3年6月確定。
    復因違反肅清煙毒條例及麻醉藥品管理條例等案件，經臺灣
    高等法院臺中分院以84年度上訴字第3256號判決判處有期徒
    刑3年、4月，應執行有期徒刑3年2月確定。與前開殘刑接續
    執行後，於88年4月26日假釋出監付保護管束，後因撤銷假
    釋，應執行殘刑3年2月22日。89年間因施用毒品案件，經
    依法院裁定送入觀察勒戒處所觀察勒戒後，經評定認有繼續
    施用毒品傾向，再依法院裁定送入戒治處所施以強制戒治，
    於90年10月9日停止戒治處分出監接續執行前開殘刑，並於
    90年11月20日保護管束期滿戒治完畢，由臺灣彰化地方法院
    檢察署檢察官以90年度戒毒偵字第1786、1787、1788、1789
    、1790號為不起訴處分確定，後於93年11月30日縮刑期滿執
    行完畢。95年間因施用毒品等案件，經臺灣高等法院臺中
    分院以95年度上訴字第850號判決判處有期徒刑1年4月、10
    月，應執行有期徒刑2年確定，後並經該院以96年度聲減字
    第324號裁定減刑並定應執行刑為有期徒刑1年確定，入監執
    行後於96年8月24日縮刑期滿執行完畢等節，有臺灣高等法
    院被告前案紀錄表1份在卷可憑。綜上所述，本案事證明確
    ，被告犯行堪以認定。
三、按施用第一、二級毒品為犯罪行為，毒品危害防制條例第10
    條定有處罰明文。故施用第一、二級毒品者，依前揭規定本
    應科以刑罰。惟基於刑事政策，對合於一定條件之施用者，
    則依同條例第20條、第23條之規定，施以觀察、勒戒及強制
    戒治之保安處分。毒品危害防制條例於92年7月9日修正公布
    ，自93年1月9日施行，其中第20條、第23條將施用毒品之刑
    事處遇程序，區分為「初犯」及「5年內再犯」、「5年後再
    犯」。依其立法理由之說明：「初犯」，經觀察、勒戒或強
    制戒治後，應為不起訴處分或不付審理之裁定；經觀察、勒
    戒或強制戒治執行完畢釋放後，「5年內再犯」者，因其再
    犯率甚高，原實施之觀察、勒戒及強制戒治既已無法收其實
    效，爰依法追訴或裁定交付審理。至於經觀察、勒戒或強制
    戒治執行完畢釋放後，「5年後再犯」者，前所實施之觀察
    、勒戒或強制戒治已足以遮斷其施用毒品之毒癮，為期自新
    及協助其斷除毒癮，仍適用「初犯」規定，先經觀察、勒戒
    或強制戒治之程序。從而依修正後之規定，僅限於「初犯」
    及「5年後再犯」二種情形，始應先經觀察、勒戒或強制戒
    治程序。倘被告於5年內已再犯，經依法追訴處罰，縱其第3
    次（或第3次以上）再度施用毒品之時間，在初犯經觀察、
    勒戒或強制戒治執行完畢釋放5年以後，已不合於「5年後再
    犯」之規定，且因已於「5年內再犯」，顯見其再犯率甚高
    ，原實施觀察、勒戒或強制戒治，已無法收其實效，即應依
    該條例第10條處罰（最高法院95年度第7次刑事庭會議決議
    意旨參照）。查，被告於89年間因施用毒品案件，經依法院
    裁定送入觀察勒戒處所觀察勒戒後，經評定認有繼續施用毒
    品傾向，再依法院裁定送入戒治處所施以強制戒治，於90年
    10月9日停止戒治處分出監後，於90年11月20日保護管束期
    滿戒治完畢，5年內復因施用毒品等案件，經臺灣高等法院
    臺中分院以95年度上訴字第850號判決判處有期徒刑1年4月
    、10月，應執行有期徒刑2年確定，並經該院以96年度聲減
    字第324號裁定減刑並定應執行刑為有期徒刑1年確定，有臺
    灣高等法院被告前案紀錄表1份在卷可憑。依據上開說明，
    被告本案犯行自應予以論罪科罰，併此敘明。
四、核被告所為，係犯毒品危害防制條例第10條第1項之施用第
    一級毒品罪及同條例第10條第2項之施用第二級毒品罪。被
    告施用第一級毒品及施用第二級毒品前，持有第一級及第二
    級毒品之低度行為，應分別為其施用之高度行為所吸收，均
    不另論罪。被告以一施用毒品行為同時觸犯上開施用第一級
    毒品罪及施用第二級毒品罪，為想像競合犯，應依刑法第55
    條規定，從一重之施用第一級毒品罪處斷。查，被告前於95
    年間因施用毒品等案件，經臺灣高等法院臺中分院以95年度
    上訴字第850號判決判處有期徒刑1年4月、10月，應執行有
    期徒刑2年確定，後並經該院以96年度聲減字第324號裁定減
    刑並定應執行刑為有期徒刑1年確定，入監執行後於96年8月
    24日縮刑期滿執行完畢，有臺灣高等法院被告前案紀錄表1
    份在卷可稽，其於受有期徒刑執行完畢後5年以內，再故意
    犯本件有期徒刑以上之罪，為累犯，應依法加重其刑。爰審
    酌被告前曾因施用毒品案件接受觀察勒戒及強制戒治處分，
    亦曾因施用毒品案件，經法院多次判處罪刑確定，竟無視於
    毒品對於自身健康之戕害及國家對於杜絕毒品犯罪之禁令，
    猶施用毒品不輟，再為本案犯行，顯無悔改之意；被告吸毒
    係戕害自己身心之行為及被告犯罪後尚能坦承犯行之態度等
    一切情狀，量處如主文所示之刑。此外，扣案第一級毒品海
    洛因5包（驗餘淨重合計4.1560公克），係屬第一級毒品，
    應依毒品危害防制條例第18條第1項前段之規定，宣告沒收
    銷燬之；扣案之針筒6支、斜口剷管5支係被告所有供犯罪所
    用之物，業據被告供明在卷，應依刑法第38條第1項第2款規
    定，予以宣告沒收如主文所示。至扣案有手機1支（含門號
    0000000000號SIM卡1張）、安非他命吸食器1組，非為被告
    所有供犯罪所用之物，與本案無關，爰不予宣告沒收，附此
    敘明。
據上論斷，應依刑事訴訟法第273條之1第1項、第299條第1項前
段，毒品危害防制條例第10條第1項、第2項、第18條第1項前段
，刑法第11條前段、第55條、第47條第1項、第38條第1項第2款
，判決如主文。
本案經檢察官陳隆翔到庭執行職務。
中    華    民    國    99    年    9     月    27    日
                  刑事第五庭          法  官  蔡家瑜
以上正本證明與原本無異。
如不服本判決應於收受判決後10日內向本院提出上訴書狀，並應
敘述具體理由；其未敘述上訴理由者，應於上訴期間屆滿後20日
內向本院補提理由書（均須按他造當事人之人數附繕本）「切勿
逕送上級法院」。
中    華    民    國    99    年    9     月    27    日
                                      書記官  陳秀鳳
附錄本案論罪科刑法條全文：
毒品危害防制條例第十條第一項、第二項：
施用第一級毒品者，處六個月以上五年以下有期徒刑。
施用第二級毒品者，處三年以下有期徒刑。

司法院資訊處製作；財團法人民間司法改革基金會備份。
